【裁判字號】    92,交訴,47
【裁判日期】    920903
【裁判案由】    業務過失致死
【裁判全文】
臺灣彰化地方法院刑事判決                          九十二年度交訴字第四七號
    公  訴  人  臺灣彰化地方法院檢察署檢察官
    被      告  甲○○
    選任辯護人  鄭秀珠律師
                張智翔律師
右列被告因業務過失致死案件，經檢察官提起公訴（九十一年度偵字第三八二號），
本院判決如左：
    主  文
甲○○無罪。
    理  由
一、公訴意旨略以：被告甲○○為大貨車司機，為從事駕駛業務之人，於民國八十九
    年十二月五日十四時二十分許，駕駛車號ＭＴ－七０七號大貨曳引車，行經彰化
    縣二林鎮○○路一二九線四Ｋ處時，原應注意汽車行進中，駕駛人應注意車前狀
    況，隨時採取必要之安全措施，及汽車應在遵行車道內行駛，竟疏於注意，未在
    遵行車道內行駛，占用對向三分之一以上車道行駛，影響車輛交通往來安全，於
    行經彰化縣二林鎮○○路一二九線四Ｋ處時，因不明原因，突然踩煞車，致後方
    同車道由許進男所騎車號ＮＵＳ－七二０號機車，因該突發狀況而反應不及，許
    進男因而人車倒地受傷，經送醫後仍於九十年一月二十一日九時許不治死亡，因
    認被告甲○○涉犯刑法第二百七十六條第二項業務過失致死罪嫌等語。
二、按犯罪事實應依證據認定之，無證據不得推定其犯罪事實，又不能證明被告犯罪
    者，應諭知無罪之判決，刑事訴訟法第一百五十四條、第三百零一條第一項分別
    定有明文。且事實之認定，應憑證據，如未能發現相當證據，或證據不足以證明
    ，自不能以推測或擬制之方法，以為裁判基礎；而認定不利於被告之事實，須依
    積極證據，苟積極證據不足為不利於被告事實之認定時，即應為有利於被告之認
    定，更不必有何有利之證據（最高法院四十年度臺上字第八六號、三十年度上字
    第八一六號判例意旨可資參照）。
三、本件公訴人認被告甲○○涉有右揭犯罪，係以被告辯稱在看見被害人倒地才踩煞
    車等語，核與臺灣省車輛事故覆議委員會鑑定結果：被告甲○○駕車，行經肇事
    地，占用對向車道三分之一以上部分行駛，其採取煞車措施時，許進男機車尚未
    倒地向前滑行等節不符，及勘驗筆錄、相驗屍體證明書、驗斷書等件為其論據。
    訊據被告甲○○堅詞否認有何業務過失致死之犯行，辯稱：現場是二線道，旁邊
    原有輛農用車速度很慢，伊超車後即聽見車輛滑行聲音，從後視鏡看到被害人之
    機車在伊車輛左後方滑行，因怕被害人會滑到車輪下，遂趕緊踩煞車，且下車查
    看，發現被害人之機車距離伊所駕車輛很遠，伊並未撞及被害人機車，亦無任何
    過失行為等語。經查：依道路交通事故調查報告表及現場圖所示，肇事地點係雙
    向車道，寬度各約三．五公尺，被告甲○○所駕之聯結車母車左側跨越分向線停
    於往北車道，左前輪跨越對向車道約０．五公尺，子車左後角跨越對向車道約一
    ．三五公尺，左、右輪煞車痕長度分別為一四．五與一三．九公尺；重型機車往
    左倒置於聯結車子車後軸左側０．八公尺處，車頭朝西北方向，機車刮地痕長度
    一七．一公尺，走向係自路旁反光鐵管往東北方向，且本件機車刮地痕起點係位
    於聯結車煞車痕起點前端，則以聯結車之長度，應非聯結車撞擊機車而造成本件
    車禍，且彰化縣警察局刑警隊車禍現場勘查報告表亦載明：「... ＭＴ－七０七
    營大貨車乙部，其外觀未發現可疑擦撞痕；... ＮＵＳ－七二０重機車乙部，其
    外觀除機車左側有刮擦痕（距地垂直高度五十二公分）外，機車右側及前、後側
    均無其他明顯撞擊痕及擦痕」等詞，且就聯結車及機車所採集之樣本（疑以碰撞
    點）經送驗結果亦均不相似，此有內政部警政署刑事警察局鑑驗通知書一件附卷
    可稽，堪認被告所駕之聯結車並未撞擊被害人所騎乘之機車。且以機車刮地痕往
    行進之右前（東北）方走向判斷，機車倒地、刮地前必然有往右（東）之推力始
    得造成，此一推力有可能來自機車撞擊其他物體而反彈，雖前揭車禍現場勘查報
    告表以機車主站架與反光鐵管遭撞擊處高度不符合，而認為機車先撞及反光鐵管
    再滑倒至聯結車後車輪旁之機率較小，惟機車高度會隨動態行進或乘載駕駛人而
    略微降低，是本件路旁反光鐵管仍可能是遭撞擊物體。又本件經送臺灣省彰化縣
    區行車事故鑑定委員會及國立交通大學鑑定結果，均認為：許進男駕駛之重機車
    ，與甲○○所駕之全聯結車，雙方車輛並無接觸，無法認定兩車有所碰撞；本件
    係許進男無駕駛執照及酒後（其血液中酒精濃度檢驗值為二三０ｍｇ／ｄｌ）駕
    駛重機車，超車時行經左側路旁而自行摔倒肇事，應為肇事原因，此有臺灣省彰
    化縣區行車事故鑑定委員會九十年七月二十五日彰鑑字第九００四五二號函及國
    立交通大學行車事故鑑定意見書各一件在卷可憑，且臺灣省車輛行車事故覆議鑑
    定委員會亦認為被害人許進男無照及酒精濃度過量駕車，應可確定，雖其報告復
    載稱：「本件因雙方是否有接觸不明，惟依卷附照片肇事後古車遺有右斜煞車痕
    一四．五及一三．九公尺（換算車速超過五十公里以上）並占用對向車道約三分
    之一部分，其反應距離為一０．四公尺，再依古車煞車痕與許車倒地痕起點位置
    研析，古君駕車，行經肇事地，占用對向車道三分之一以上部分行駛，其採取煞
    車措施時，許車尚未倒地向前滑行，古君究係遇何狀況採取煞避措施不明，請詳
    查... 」等詞（參卷附臺灣省車輛行車事故覆議鑑定委員會九十年九月十三日府
    覆議字第九０一七五七號函），惟亦無認定被告甲○○駕駛車輛有何過失之行為
    ，是被告辯稱伊未撞擊被害人，並無任何過失駕駛行為等語，尚非無憑，應堪採
    信。綜上所述，本件公訴人所舉證據尚難證明被告甲○○右揭駕駛大貨曳引車之
    行為有何過失，此外本院復查無其他積極證據足資證明被告有何公訴人所指過失
    致死之犯行，揆諸前揭意旨，被告甲○○就本件過失致死犯行部分之犯罪尚屬不
    能證明，應為被告無罪之諭知。
據上論斷，應依刑事訴訟法第三百零一條第一項，判決如主文。
本案經檢察官廖曉萍到庭執行職務。
中      華      民      國      九十二    年      九      月      三    日
                                臺灣彰化地方法院交通法庭
                                    審判長法官  林  欽  章
                                    法      官  李  水  源
                                    法      官  郭  麗  萍
右正本證明與原本無異。
如不服本判決，應於送達後十日內向本院提出上訴狀( 須附繕本 )。
告訴人或被害人對於判決如有不服具備理由請求檢察官上訴者，其上訴期間之計算係
以檢察官收受判決正本之日期為準。
                                    法院書記官  施  嘉  玫
中      華      民      國      九十二    年      九      月      四    日


司法院資訊處製作；財團法人民間司法改革基金會備份。
